【裁判字號】    89,易,843
【裁判日期】    891228
【裁判案由】    偽造文書
【裁判全文】
臺灣花蓮地方法院刑事判決                          八十九年度易字第八四三號
    公  訴  人  臺灣花蓮地方法院檢察署檢察官
    被      告  甲○○
右列被告因偽造文書案件，經檢察官提起公訴（八十九年度偵字第三三０五號），本
院判決如左：
    主  文
甲○○明知為不實之事項，而使公務員登載於職務上所掌之公文書，足以生損害於公
眾，處拘役伍拾日，如易科罰金以參佰元折算壹日。緩刑貳年。
補發之甲○○駕照（管轄編號000000000000號）壹張沒收。
    事  實
一、甲○○於民國八十七年五月四日晚間十時二十分，因酒後駕車，為花蓮縣警察局
    交通隊製開違規通知單，並當場保管其所持有之管轄編號0000000000
    00號普通小型車駕駛執照，其明知該駕照並未遺失，竟於翌（五）日前往花蓮
    縣吉安鄉○○路○段一五二號交通部公路局台北區監理所花蓮監理站（下稱花蓮
    監理站），謊稱其所持有之上開駕照遺失並辦理遺失補發，使該站承辦公務員郭
    秋玲將此不實之事項登載於職務上所掌管之汽（機）車駕駛人審驗暨各項異動登
    記書內，並於該登記書內蓋上「駕駛考照異動之章」，表明駕照異動情事，以補
    發管轄編號000000000000號之新駕照，足生損害於花蓮監理站對駕
    照管理之正確性。
二、案經花蓮監理站函送花蓮縣警察局吉安分局報告臺灣花蓮地方法院檢察署檢察官
    偵查起訴。
    理  由
一、訊據被告甲○○坦承於八十七年五月五日前往花蓮監理站以遺失為由辦理補發駕
    駛執照之事實，惟矢口否認有何偽造文書之犯行，辯稱：因為酒醉，不曉得駕照
    被吊扣，也不知被禁止駕駛之事，第二天醒來看到皮夾中的駕照不見了，其他東
    西都還在，我就沒有再找，就到監理站聲請補發云云，經查，右揭犯罪事實有交
    通部公路局台北區監理所花蓮監理站八十九年八月三十日八九北監花字第八九０
    九七六四號函、花蓮縣警察局舉發違反道路交通管理事件通知單、八十七年五月
    五日汽（機）車駕駛人審驗暨各項異動登記書、被告之原駕照、補發之新駕照等
    影本附卷可稽，而被告於八十七年五月四日酒後駕車經測試其呼氣後酒精濃度為
    每公升０點六七毫克，其當時精神狀況應尚未達酒醉、泥醉之程度，且對於違規
    乙事尚無全無記憶之可能，況且被告供稱駕照平日均放在皮夾內，而翌日發現皮
    夾內其他東西都還在，只駕照不見等語，並非整個皮包遺失，其當時應可想到駕
    照係自行取出使用，且依常情而言，當會尋找一番，以免辦理補發駕照之不便，
    而被告竟未尋找即辦理補發，顯不合常情。是以本件綜合各項事證，堪認被告係
    明知駕照違規被扣而另行辦理補發駕照，所辯無非卸責之詞，其犯行洵堪認定。
二、按被告至花蓮監理站辦理補發新駕照，監理人員自電腦資料上尚未發現被告有何
    違規吊扣駕照之紀錄時，即依被告所稱遺失之理由，為被告辦理遺失補發，並無
    須進一步調查被告究竟有無遺失駕照之事實，核被告所為，係犯刑法第二百十四
    條之明知為不實之事項，而使公務員登載於職務上所掌之公文書，足以生損害於
    公眾罪。爰審酌被告並無犯罪之記錄，素行尚佳、因違規遭取締後不思尊重法律
    規定，反心存僥倖，任意辦理補發駕照，造成交通管理上之不便及犯罪後仍否認
    犯行等一切清狀，量處如主文所示之刑，並諭知易科罰金之折算標準。又被告前
    未曾受有期徒刑以上刑之宣告，有台灣高等法院被告全國前案紀錄表乙份在卷可
    按，其因一時失慮，偶罹刑典，經此科刑教訓，應知警惕而無再犯之虞，本院因
    認暫不執行其刑為當，予以宣告緩刑二年，用啟自新。末查被告申請補發之新駕
    照（管轄編號000000000000號）一張（現由花蓮監理站另案吊扣中
    ），為被告犯罪所得之物，且為被告所有，爰依法宣告沒收。
據上論段，應依刑事訴訟法第二百九十九條第一項前段，刑法第二百十四條、第四十
一條、第七十四條第一款、第三十八條第一項第三款，罰金罰鍰提高標準條例第一條
前段、第二條，判決如主文。
中      華      民      國     八十九      年    十二    月   二十八    日
                               臺灣花蓮地方法院刑事庭
                                   法  官  林  碧  玲
右正本證明與原本無異。
如對本判決不服，應於送達後十日內，向本院提出上訴狀。（應抄附繕本）告訴人或
被害人如對於本判決不服者，應具備理由請求檢察官上訴，其上訴期間之計算係以檢
察官收受判決正本之日期為準。
                                   法院書記官
中      華      民      國     八十九      年    十二    月     三十    日
附錄本判決論罪之法律條文：
刑法第二百十四條：
明知為不實之事項，而使公務員登載於職務上所掌之公文書，足以生損害於公眾或他
人者，處三年以下有期徒刑、拘役或五百元以下罰金。


司法院資訊處製作；財團法人民間司法改革基金會備份。
